臺灣屏東地方法院刑事判決　　　　　　　 94年度易字第204號
公　訴　人　臺灣屏東地方法院檢察署檢察官
被　　　告　丁○○
　　　　　　　　　　（現於臺灣屏東監獄竹田分監執行中）
　　　　　　丙○○
上列被告因竊盜案件，經檢察官提起公訴（94年度偵字第1245號
）本院判決如下：
    主  文
丁○○、丙○○無罪。
    理  由
一、公訴意旨略以：被告丁○○與丙○○共同基於意圖為自己不
    法所有之犯意聯絡，於民國94年3 月7 日7 時許，在屏東縣
    枋寮鄉率芒溪橋上鐵道旁，竊取交通部臺灣鐵路管理局所有
    之白鐵護欄鐵管15支，得手後，以丁○○所有已註銷汽車牌
    照之自用小貨車欲將前開竊得之物載運至資源回收場販售時
    ，為警於同日8 時20分許，在屏東縣枋寮鄉台一線水底寮段
    北上車道「小光頭檳榔攤」前攔檢查獲，因認被告2 人涉犯
    刑法第320 條第1 項之竊盜罪嫌云云。
二、按犯罪事實應依證據認定之，無證據不得認定其犯罪事實；
    又不能證明被告犯罪者，應諭知無罪之判決，刑事訟訴法第
    154 條第2 項、第301 條第1 項分別定有明文。次按認定不
    利於被告之事實，須依積極證據，苟積極證據不足為不利於
    被告事實之認定時，被告之抗辯或反證縱屬虛偽，仍不能以
    此資為積極證據應予採信之理由，即應為有利於被告之認定
    ，更不必有何有利之證據；又事實之認定，應憑證據，如未
    能發現相當之證據，或證據不足以證明，自不能以推測或擬
    制之方法，以為裁判之基礎；且認定犯罪事實所憑之證據，
    無論直接或間接證據，其為訴訟上之證明，須達於通常一般
    之人均不致有懷疑，而得確信其為真實之程度者，始得據為
    有罪之認定，倘其證明尚未達到此一程度，而有合理之懷疑
    存在時，尚難為有罪之認定基礎（最高法院30年上字第482
    、30年上字第816 號、40年台上字第86號、76年台上字第
    4986號判例參照）。另按刑事訴訟法第161 條已於91年2 月
    8 日修正公布，修正後同條第1 項規定：檢察官就被告犯罪
    事實，應負舉證責任，並指出證明之方法。因此，檢察官對
    於起訴之犯罪事實，應負提出證據及說服之實質舉證責任，
    倘其所提出之證據，不足為被告有罪之積極證明，或其闡明
    之證明方法，無從說服法官以形成被告有罪之心證，基於無
    罪推定之原則，自應為被告無罪判決之諭知（最高法院92年
    度台上字第128 號判例參照）。
三、本件公訴意旨認被告丁○○、丙○○涉有刑法第320 條第1
    項之竊盜罪嫌，無非以被告丁○○之供述前後不一，且與丙○○2 人於偵查中之供述互有出入，及證人即臺灣鐵路管理
    局工務處高雄工務段枋寮分駐所加祿道班技術領班甲○○於
    警詢中陳述遭竊情節、屏東縣警察局枋寮分局搜索扣押筆錄
    、扣押物品目錄表各1 份及照片5 張為其論罪依據。惟訊據
    被告2 人均堅詞否認有何竊盜犯行，丁○○辯稱：伊於當天
    早上7 時許到率芒溪底撿拾資源回收物時，有1 真實姓名不
    詳的年輕人詢以是否要收購白鐵，伊與該人一同到溪旁1芒
    果園內看到那些鐵管，伊先給該人新臺幣（下同）2,000 元
    ，並約以售出後再結算後，即以貨車載運該鐵管，且伊為警
    查獲時，伊車上並無竊盜工具等語；丙○○辯稱：伊前一晚
    去丁○○家，但當天早上並未與丁○○一同出門，係丁○○
    7 點多打電話回家聯絡其子說輪胎壞了，伊與其子一同到修
    車廠，才與丁○○碰面，其後伊乘坐丁○○之自小貨車欲返
    家，就為警查獲，伊不知道丁○○車上之鐵管從何而來等語
    。經查：
（一）被告丁○○前開為警查扣之自小貨車上之白鐵鐵管係臺灣
      鐵路管理局在率芒溪橋上鐵道旁所失竊之護欄欄杆等事實
      ，固據證人甲○○指認明確，並證稱：欄杆材質、長度及
      被敲損之水泥柱記號均吻合等語，堪認前揭鐵管確為臺灣
      鐵路管理局所失竊，惟依證人甲○○之證述，並不知係何
      人所竊及確實失竊時間，又依卷附贓物領據、照片觀之，
      亦僅足認定前揭鐵管有遭人破壞鐵道護欄之水泥柱後竊取
      等情，並無其他證據足認行竊之人為被告丁○○及丙○○
      。
（二）被告丁○○雖未能明確供出該出賣前開鐵管之年輕人的真
      實姓名、住居所或聯絡方式，並曾於檢察官偵訊時翻異前
      詞，改稱係伊自己在芒果園內發現前開鐵管等語，惟就其
      係於率芒溪附近的芒果園內載運前開鐵管之供述則無二致
      ，且被告丁○○之所以未對前開鐵管之來源清楚說明，箇
      中原因或係因被告丁○○的確不知，或係另有隱情，或係
      被告丁○○不願使他人陷於刑事訴追，尚難以其未能明確
      提供上開資料，即遽認被告有竊盜犯行。另被告丙○○就
      被告丁○○是否知悉其前一天即到丁○○家、丁○○修車
      費用之取得及支付方式為何等情之供述，固與證人即共犯
      丁○○之證述有所出入，惟就其係於被查獲當日與丁○○
      之子一同到修車廠，在修車廠始與丁○○碰面並搭乘丁○○之自小貨車等事實，則與丁○○之證述互核一致，是被
      告丙○○所辯尚非無據。再據證人即偵辦此案之警員乙○○到院證稱：攔查地點與失竊地距離很遠，約有3 、4 公
      里，後來伊到失竊現場照相，看到現場水泥塊被打掉了，
      車上的白鐵有水泥痕跡，在車上未注意到其他工具；失竊
      地點附近有芒果園，被告被查獲的地點附近有1 家修車廠
      等語甚詳，是本案既無法確知前開白鐵欄杆之失竊時間，
      亦未查扣用以破壞水泥塊之行竊工具，查獲地點復已遠離
      失竊地點相當距離，在無其他補強證據證明之下，實無從
      遽認被告丁○○、丙○○確有竊取前開白鐵鐵管之犯行。
（三）按行竊態樣多種，其犯罪構成要件與贓物罪亦異，本件失
　    竊贓物固由被告丁○○於率芒溪附近將前揭贓物搬運至其
      所有之自用小貨車上，並搭載被告丙○○，載運至枋寮鄉
      台一線水底寮段北上車道「小光頭檳榔攤」前攔檢查獲，
      並有搜索扣押筆錄、扣押物品目錄表可參，然此僅能證明
      被告丁○○持有該失竊物品，至於該失竊物品是否係被告
      丁○○或丙○○所竊，其行竊態樣如何，均無任何積極證
      據證明，且被告丁○○取得該失竊物品之原因亦可能有多
      端，或係本於買賣，或係本於收受、拾獲而取得，並非僅
      可能因竊盜而取得，是縱認被告丁○○、丙○○所辯不可
      採信，亦難逕認渠等有竊取前開白鐵鐵管之犯行，本件既
      無法排除其他可能性，自難遽以被告丁○○持有該失竊物
      品，即以竊盜罪相繩。
四、綜上所述，公訴人所持論據，既有前述不能排除之有利於被
    告之合理懷疑存在，復查無其他積極證據足認被告丁○○、
    丙○○所為確已該當刑法竊盜罪名之構成要件，徵諸首開說
    明，既不能證明被告犯罪，本於罪疑利益歸於被告之原則（
    無罪推定之原則），應為有利於被告之認定，而為被告丁○○、丙○○無罪之諭知。
據上論斷，應依刑事訴訟法第301 條第1 項，判決如主文。
本案經檢察官葉容芳到庭執行職務。
中　　華　　民　　國　　94　　年　　12　　月　　22　　日
               刑事第五庭 審 判 長 法  官  石家禎
                                   法  官  楊文廣
                                   法  官  李宜娟
以上正本證明與原本無異。
如不服本判決應於收受本判決送達後10日內向本院提出上訴書狀
，其未敘述上訴理由者，並得於提起上訴後10日內向本院補提理
由書狀（均須按他造當事人之人數附繕本）「切勿逕送上級法院
」
中　　華　　民　　國　　94　　年　　12　　月　　23　　日
                                    書記官  林香如
